臺灣高雄地方法院民事判決　　　　　　　95年度保險字第65號
原　　　告　甲○○
訴訟代理人　洪仁杰　律師
複　代理人　王炯棻　律師
　　　　　　邱超偉　律師
被　　　告　富邦產物保險股份有限公司
法定代理人　丙○○
訴訟代理人　乙○○
　　　　　　伍雅婷
　　　　　　丁○○
上列當事人間請求給付保險金事件，本院於民國96年8 月15日言
詞辯論終結，判決如下：
    主  文
原告之訴及假執行之聲請均駁回。
訴訟費用由原告負擔。
    事實及理由
一、原告起訴主張：原告於民國93年11月29日凌晨2 時35分許，
    駕駛車牌號碼QYH －3125號輕型機車，於高雄市○○路地○
    道翠華路前，與訴外人張伸保駕駛之車牌號碼ZP－9263號自
    用小客車發生碰撞，因而受有外傷性顱內出血、器質性精神
    病態、右踝僵硬，可活動角度25度等傷害。又原告經高雄醫
    學大學附設中和紀念醫院鑑定結果，認符合強制汽車責任保
    險殘廢給付標準表精神障害殘廢等級第3 級，且原告右踝僵
    硬可活動角度25度，符合強制汽車責任保險殘廢給付標準表
    下肢機能障害殘廢等級第13級，依94年2 月27日修正前之強
    制汽車責任保險給付標準第4 條第3 款規定，應可按最高殘
    廢等級再升一等級，亦即殘廢等級第2 級而受給與。茲因被
    告為訴外人張伸保所駕駛前揭車輛之強制責任險之保險人，
    爰依94年2 月5 日修正公布前之強制汽車責任保險法（下稱
    修正前強制汽車責任保險法）第28條之規定，提起本訴，請
    求被告給付第2 級殘廢等級之保險給付新臺幣（下同）117
    萬元及醫療費用7,543 元。再原告已於94年5 月11日向原告
    所駕駛前揭機車投保強制汽車責任保險之保險人即被告請求
    給付保險金，因被告亦係訴外人張伸保所駕駛前揭自用小客
    車所投保強制汽車責任保險之保險人，原告於94年5 月11日
    對於被告所為之請求，同時具有向訴外人張伸保所駕駛前揭
    自用小客車所投保強制汽車責任保險之保險人請求之性質，
    又因修正前強制汽車責任保險法對於遲延利息之利率，並無
    明文，自應類推適用保險法第34條第2 項之規定等語。爰聲
    明求為判決：被告應給付原告117 萬7,543 元，及自94年5
    月27日起至清償日止，按年息10% 計算之利息，並願供擔保
    請准宣告假執行。
二、被告抗辯：原告於本件車禍事故發生時，血液中酒精濃度為
    210mg/dl，換算為吐氣所含酒精濃度為1.05mg/l，已逾法律
    規定之標準，顯已無法安全駕駛，違反刑法第185 條之3 之
    規定，乃從事犯罪行為，依修正前強制汽車責任保險法第26
    條第3 款之規定，被告不負保險給付責任。另縱使被告應負
    保險給付責任，因原告僅符合第7 級殘廢等級，被告僅應給
    付51萬元及醫療費用7,543 元。另原告於96年8 月15日始以
    被告為訴外人張伸保駕駛之前揭自用小客車之強制汽車責任
    保險之保險人為由，向被告請求給付保險金等語。並聲明求
    為判決：原告之訴及假執行之聲請均駁回，如受不利判決，
    願供擔保請准免為假執行。
三、兩造不爭執之事項
  (一)原告於93年11月29日凌晨2 時許，高雄市○○路某ＫＴＶ內
    服用5 、6 瓶啤酒，已達不能安全駕駛動力交通工具之程度
    ，猶駕駛前揭機車，沿高雄市○○○路行駛，嗣於同日2 時
    35分許，行經高雄市○○○路與翠華路交岔路口時，撞擊訴
    外人張伸保駕駛之前揭自用小客車，因而受有外傷性顱內出
    血、器質性精神病態、右踝僵硬，可活動角度25度等傷害。
    嗣警到場處理，將原告送請國軍左營醫院救治，委由國軍左
    營醫院對之抽血，檢驗其血液中酒精濃度，發現其血液中酒
    精濃度為210mg/dl，換算呼氣酒精濃度含量達1.05mg/l，因
    認原告涉犯刑法第185 條之3 之服用酒類，不能安全駕駛動
    力交通工具而駕駛罪嫌，報請臺灣高雄地方法院檢察署檢察
    官偵查，經臺灣高雄地方法院檢察署檢察官以94年度偵字第
    383 號聲請簡易判決處刑後，由本院於94年3 月18日以94年
    度交簡字第738 號刑事簡易判決判處拘役55日，於94年8 月
    1 日確定。
  (二)被告為訴外人張伸保駕駛之車牌號碼ZP－9263號車輛所投保
    之強制汽車責任險之保險人。被保險人為訴外人張伸保，保
    險期間自93年9 月30日起，期間1 年。
  (三)原告因本件車禍事故，支出醫療費用7,543 元。
四、本件之爭點：
  (一)原告依修正前強制汽車責任保險法第28條之規定，請求被告
    給付保險金，有無理由？
  (二)若原告依修正前強制汽車責任保險法第28條之規定，請求被
    告給付保險金，為有理由，原告所得請求之金額為若干？
五、得心證之理由：
  (一)原告依修正前強制汽車責任保險法第28條之規定，請求被告
    給付保險金，有無理由？
    1.犯刑法第185 條之3 規定之服用酒類不能安全駕駛動力交
      通工具而駕駛罪，是否屬於修正前強制汽車責任保險法第
      26條第3 款規定之犯罪行為？
      (1)按保險人對於受害人或受益人從事犯罪之行為所致之體
        傷、殘廢或死亡，不負給付保險金之責任，此觀之修正
        前強制汽車責任保險法第26條第3 款之規定自明。考其
        立法目的乃因強制汽車責任保險雖以保障汽車交通事故
        受害人為首要目的，惟於受害人或受益人從事犯罪之行
        為所致之體傷、殘廢或死亡，如令保險人負給付責任，
        顯與公序良俗有所牴觸，故予以除外不保（參見該條之
        立法理由參照，見立法院公報第84卷第60頁）。又立法
        者於修正前強制汽車責任保險法第26條第3 款，既僅規
        定「犯罪行為」，而未對於犯罪行為之種類、刑度，再
        加限制，顯見立法者應係認為受害人或受益人從事刑事
        法律規定之犯罪行為，即與公序良俗有所牴觸，應予除
        外不保。又犯刑法第185 條之3 規定之服用酒類不能安
        全駕駛動力交通工具而駕駛罪，既屬刑法所明定之犯罪
        行為，自屬修正前強制汽車責任保險法第26條第3 款所
        稱之犯罪行為。
      (2)至原告雖主張：飲酒行為本身，並不具反社會性，乃因
        飲酒至相當程度，致不能安全駕駛，有危害他人之虞，
        始於政策上立法予以處罰，究與一般犯罪行為本身具有
        反社會性者有間，應予限縮解釋，再觀諸修正前強制汽
        車責任保險法第26條第3 款之立法理由，係認受害人或
        受益人從事犯罪之行為所致之體傷、殘廢或死亡，若給
        付保險金，將與公序良俗有所牴觸，而服用酒類，不能
        安全駕駛動力交通工具而駕駛，固有其可責性，惟其可
        責性，應與公序良俗無涉，修正前強制汽車責任保險法
        第26條第3 款之犯罪行為，自應為限縮解釋，不宜僅依
        文義解釋，認為犯刑法第185 條之3 之罪，亦屬修正前
        強制汽車責任保險法第26條第3 款所稱之犯罪行為。且
        於被保險人依法亦應負賠償責任之時，若因受害人之行
        為，即得免除保險人之賠償責任，將不當加重被保險人
        之責任，且與責任保險保障受害人之目的相違云云。經
        查，立法者應係認為受害人或受益人從事刑事法律規定
        之犯罪行為，即與公序良俗有所牴觸，應予除外不保，
        已如前述，原告主張犯刑法第185 條之3 之罪，不具反
        社會性，應予限縮解釋，自不足採。又服用酒類，不能
        安全駕駛動力交通工具而駕駛，既為刑法第185 條之3
        明定之犯罪行為，尚難認故意違反該規定之行為，仍與
        公序良俗無涉，原告主張犯刑法第185 條之3 之罪，與
        公序良俗無涉，應予限縮解釋，亦不足採。再強制汽車
        責任保險法，原係以使汽車交通事故所致體傷、殘廢或
        死亡之受害人，迅速獲得基本保障，並維護道路交通安
        全，為其立法目的，而非以減輕被保險人之責任為其立
        法目的，此觀修正前強制汽車責任保險法第1 條之規定
        自明，立法者縱將受害人或受益人從事犯罪之行為所致
        之體傷、殘廢或死亡，列為除外不保之事項，亦難認有
        何不當加重被保險人責任之情，又立法者既認受害人或
        受益人於修正前強制汽車責任保險第26條第3 款所定之
        情形，並無保護之必要，保險人於此情形，不負給付保
        險金之責任，自與立法目的無違。是原告主張若因受害
        人之行為，即得免除保險人之賠償責任，將不當加重被
        保險人之責任，且與責任保險保障受害人之目的相違云
        云，亦無足取。況且，受害人或受益人違反刑法第185
        條之3 之規定而駕車，足以推定受害人或受益人故意或
        重大過失，將自己置於極易肇致體傷、殘廢或死亡之高
        度危險中，如認仍應由保險人負給付保險金之責任，不
        但易使受害人或受益人獲取不當利益，亦已逾保險人所
        願承擔之合理風險，益徵原告之主張，尚無足取。
      (3)準此，犯刑法第185 條之3 規定之服用酒類不能安全駕
        駛動力交通工具而駕駛罪，應屬修正前強制汽車責任保
        險法第26條第3 款規定之犯罪行為（臺灣高等法院96年
        度保險上易字第9 號判決，亦同此見解）。
    2.被告辯稱依修正前強制汽車責任保險法第26條第3 款之規
      定，不負給付保險金之責任，有無理由？
      (1)查原告於93年11月29日凌晨2 時許，高雄市○○路某Ｋ
        ＴＶ內服用5 、6 瓶啤酒，已達不能安全駕駛動力交通
        工具之程度，猶駕駛前揭機車，沿高雄市○○○路行駛
        ，嗣於同日2 時35分許，行經高雄市○○○路與翠華路
        交岔路口時，撞擊訴外人張伸保駕駛之前揭自用小客車
        ，因而受有外傷性顱內出血、器質性精神病態、右踝僵
        硬，可活動角度25度等傷害。嗣警到場處理，將原告送
        請國軍左營醫院救治，委由國軍左營醫院對之抽血，檢
        驗其血液中酒精濃度，發現其血液中酒精濃度為210mg/
        dl，換算呼氣酒精濃度含量達1.05mg/l，因認原告涉犯
        刑法第185 條之3 之服用酒類，不能安全駕駛動力交通
        工具均駕駛罪嫌，報請臺灣高雄地方法院檢察署檢察官
        偵查，經臺灣高雄地方法院檢察署檢察官以94年度偵字
        第383 號聲請簡易判決處刑後，由本院於94年3 月18日
        以94年度交簡字第738 號刑事簡易判決判處拘役55日，
        於94年8 月1 日確定，為兩造所不爭執，復有臺灣高雄
        地方法院檢察署檢察官94年度偵字第383 號聲請簡易判
        決處刑書、本院94年度交簡字第738 號刑事簡易判決及
        臺灣高等法院被告前案紀錄表影本各1 份在卷可按，足
        見原告於本件車禍事故發生時，確有犯刑法第185 條之
        3 規定之服用酒類不能安全駕駛動力交通工具而駕駛罪
        之行為。
      (2)依醫學文獻所知，酒精對人體造成之影響，於飲酒後吐
        氣所含酒精濃度達0.25mg/l時，屬於輕度中毒症狀，造
        成輕度協調功能降低；飲酒後吐氣所含酒精濃度達0.5
        mg/l時，屬於輕到中度中毒症狀，出現反應較慢、感覺
        減低、影響駕駛之狀況；於飲酒後吐氣所含酒精濃度達
        1mg/l 時，屬於中到重度中毒症狀，呈現步態不穩，噁
        心嘔吐，精神混惑不清晰，業經行政院國軍退除役官兵
        輔導委員會臺北榮民總醫院88年8 月5 日（88）北總內
        字第26868 號函示在案，此為本院職務上已知之事實。
        原告於本件車禍事故發生後，經警到場處理，並將之送
        至國軍左營醫院救治，委由國軍左營醫院對之抽血，檢
        驗其血液中酒精濃度，其血液中酒精濃度為210mg/dl，
        換算呼氣酒精濃度含量達1.05mg/l，已如前述，揆諸前
        揭說明，足見原告於上揭時地駕車之際，已達不能安全
        駕駛之狀態，復酌以原告於前揭時地駕車之際，撞擊由
        訴外人張伸保駕駛之前揭自用小客車，為兩造所不爭執
        ，可見原告服用酒類，不能安全駕駛動力交通工具而駕
        駛之行為，與原告因本件車禍事故所受之傷害，應有相
        當因果關係。
      (3)本件原告於本件車禍事故發生時，既有犯刑法第185 條
        之3 規定之服用酒類不能安全駕駛動力交通工具而駕駛
        罪之行為，且原告服用酒類，不能安全駕駛動力交通工
        具而駕駛之行為，復與原告因本件車禍事故所受之傷害
        ，有相當因果關係，已如前述，而犯刑法第185 條之3
        規定之服用酒類不能安全駕駛動力交通工具而駕駛罪之
        行為，屬於修正前強制汽車責任保險法第26條第3 款規
        定之犯罪行為，亦如前述，則原告因本件車禍事故所致
        之體傷、殘廢，顯係其從事犯罪行為所致，被告辯稱：
        依修正前強制汽車責任保險法第26條第3 款之規定，不
        負給付保險金之責任等語，自屬有據。
    3.從而，被告辯稱依修正前強制汽車責任保險法第26條第3
      款之規定，不負給付保險金之責任，即屬正當，原告依修
      正前強制汽車責任保險法第28條之規定，請求被告給付保
      險金，自無理由。
  (二)若原告依修正前強制汽車責任保險法第28條之規定，請求被
    告給付保險金，為有理由，原告所得請求之金額為若干？
    查本件原告依修正前強制汽車責任保險法之規定，請求被告
    給付保險金，既無理由，有如前述，自無論述原告所得請求
    之金額為若干之必要。
六、綜上所陳，原告本於修正前強制汽車責任保險法第28條之規
    定，請求被告給付117 萬7,543 元，及自94年5 月27日起至
    清償日止，按年息10% 計算之利息，為無理由，應予駁回。
    又原告原告之訴既經駁回，其假執行之聲請亦失所附麗，應
    併予駁回。
七、本件事證已臻明確，兩造其餘主張陳述及攻擊防禦方法，核
    與判決之結果不生影響，爰不一一論述，併此敘明。
八、據上論結，本件原告之訴為無理由，應依民事訴訟法第78條
    ，判決如主文。
中　　華　　民　　國　　96　　年　　8 　　月　　24　　日
                  民事第三庭  法　官　伍逸康
以上正本證明與原本無異。
如不服本判決，應於送達後20日內，向本院提起上訴狀並表明上
訴理由，如於本判決宣示後送達前提起上訴者，應於判決送達後
10日內補提上訴理由書（須附繕本）。
中　　華　　民　　國　　96　　年　　8 　　月　　27　　日
                              書記官  林雯琪
